臺灣彰化地方法院彰化簡易庭民事判決
111年度彰簡字第365號
原      告  謝孟學  
被      告  馮棟益  

訴訟代理人  歐權德  
            施茗凱  
            周志清  
上列當事人間請求損害賠償事件，本院於民國111年9月20日言詞
辯論終結，判決如下：   
    主      文
被告應給付原告新臺幣2,000元。
原告其餘之訴駁回。
訴訟費用(減縮部分除外)新臺幣1,990元，由被告負擔其中新臺
幣22元，餘由原告負擔。
本判決原告勝訴部分得假執行。但被告如以新臺幣2,000元為原
告預供擔保，得免為假執行。
　　事實及理由
一、訴狀送達後，原告不得將原訴變更或追加他訴，但因情事變
    更而以他項聲明代最初之聲明者，不在此限；又該規定於簡
    易訴訟程序亦有適用，民事訴訟法第255條第1項但書第4款
    、第436條第2項分別定有明文。本件原告原起訴聲明請求被
    告賠償車輛修復費用新臺幣(下同)50萬元。嗣於民國111年8
    月16日言詞辯論時因車輛部分已獲保險理賠，是變更聲明為
    ：請求被告給付生活代步費18萬元及維修估價費用2,000元
    ，核其請求之應屬情事變更而以他項聲明代最初之聲明，與
    上開規定相符，應予准許。　　
二、原告主張：被告於110年12月10日下午6時4分許，駕駛車牌
    號碼000-0000號自用小貨車（下稱肇事車輛），行經國道一
    號高速公路北上198公里300公尺內側車道處(彰化縣彰化市
    境內)，因未注意車前狀況，不慎追撞前方由原告駕駛、訴
    外人藍怡玲所有之車牌號碼000-0000號自用小客車(下稱系
    爭車輛)，致系爭車輛受損，後來系爭車輛經送廠估價維修
    費用，原告因此支出估價費用2,000元，因系爭車輛受損嚴
    重而報廢，原告因此需要向朋友借車為日常使用，以每日3,
    000元之價格計算共60日，請求生活代步費18萬元。本件被
    告未注意車前狀況，應負全責，另系爭車輛車主藍怡玲已將
    本件事故系爭車輛對被告之損害賠償請求權讓與原告，爰依
    侵權行為及債權讓與之法律關係提起本件訴訟等語。並聲明
    ：被告應給付原告182,000元。
三、被告則以：原告當時煞車，其於後方煞車不及撞上系爭車輛
    ，就被告應負全部過失責任及系爭車輛維修估價費用2,000
    元不爭執，但原告請求每日租車費用3,000元共60日部分為
    無理由。並聲明：㈠原告之訴駁回。㈡如受不利判決，願供擔
    保請准宣告免為假執行。
四、本院之判斷：
  ㈠原告主張被告於上開時、地駕駛肇事車輛，因未注意車前狀
    況，從後追撞原告所駕駛之系爭車輛，致系爭車輛受損之事
    實，提出國道公路警察局道路交通事故當事人登記聯單、初
    步分析研判表、現場圖、訴外人承慶汽車股份有限公司開立
    之說明書、結帳工單、車輛損害賠償請求權讓與同意書、行
    車執照等為證，復經本院調取交通事故資料核閱屬實，且為
    被告所不爭執，堪信為真。  
  ㈡因故意或過失，不法侵害他人之權利者，負損害賠償責任。
    故意以背於善良風俗之方法，加損害於他人者亦同；違反保
    護他人之法律，致生損害於他人者，負賠償責任。但能證明
    其行為無過失者，不在此限；汽車、機車或其他非依軌道行
    駛之動力車輛，在使用中加損害於他人者，駕駛人應賠償因
    此所生之損害。但於防止損害之發生，已盡相當之注意者，
    不在此限，民法第184條、第191條之2分別定有明文。其次
    ，汽車在同一車道行駛時，除擬超越前車外，後車與前車之
    間應保持隨時可以煞停之距離，不得任意以迫近或其他方式
    ，迫使前車讓道；汽車行駛時，駕駛人應注意車前狀況及兩
    車並行之間隔，並隨時採取必要之安全措施，不得在道路上
    蛇行，或以其他危險方式駕車；汽車行駛高速公路及快速公
    路，在正常天候狀況下，應依規定保持前後兩車間之行車安
    全距離，在正常天候狀況下，依下列規定：、小型車：車
    輛速率之每小時公里數值除以二，單位為公尺，道路交通安
    全規則第94條第1項、第3項、高速公路及快速公路交通管制
    規則第6條第1項第1款分別定有明文。本件經法院調查結果
    ，被告於上述時、地駕駛肇事車輛，疏未注意車前狀況及與
    前方之車輛保持足夠之安全距離，並隨時採取必要之安全措
    施，至發現前方由原告所駕駛之系爭車輛煞停時，因閃避不
    及，致撞擊前方之系爭車輛，造成系爭車輛受有損害，被告
    之行為與系爭車輛所受損害間具有相當因果關係，被告復未
    舉證證明其就防止損害發生已盡相當之注意，自應就系爭車
    輛之損害負賠償責任。則原告請求被告賠償其所受損失，即
    屬有據。
  ㈢茲就原告請求之各項損害賠償，審核如下：　　
    1.生活代步費部分： 
    ⑴損害賠償，除法律另有規定或契約另有訂定外，應以填補
      債權人所受損害及所失利益為限。依通常情形，或依已定
      之計劃、設備或其他特別情事，可得預期之利益，視為所
      失利益，民法第216條定有明文。又民法第216條第1項所
      謂所受損害，即現存財產因損害事實之發生而被減少，屬
      於積極的損害。所謂所失利益，即新財產之取得，因損害
      事實之發生而受妨害，屬於消極的損害。本件原告主張系
      爭車輛報廢需租車代步，每日租車費用為3,000元，因系
      爭車輛若要維修，需花費60日，是請求60日之代步費18萬
      元等語，雖提出承慶汽車股份有限公司開立之說明書、訴
      外人和運租車、格上租車之租車價格資料、車輛損害賠償
      請求權讓與同意書等為證，然本院審酌原告本件主張依債
      權讓與之法律關請求本件代步費用，是該代步費用應係債
      權讓與人即系爭車輛之車主藍怡玲有該損害，始得請求被
      告賠償。然原告未提出由藍怡玲支出之相關單據，原告復
      未提出藍怡玲有何因本件事故所生代步費用支出之損害，
      是原告就此部分之請求，難認有據，應予駁回。
    ⑵其次，民法第184條第1項前項、第191條之2規定所保護之
      客體以侵害「私法上之權利」為限，如人格權、身分權、
      物權或智慧財產權等法律所明白揭示之絕對權；與契約責
      任保護客體包括債權及純粹經濟上損失者有所不同。又民
      法第184條關於侵權行為所保護之法益，除有同條第1項後
      段及第2項之情形外，原則上限於既存法律體系所明認之
      權利，而不及於權利以外之利益。查本件原告係基於其與
      原車主藍怡玲間之使用借貸契約，得以占有、使用藍怡玲
      所有之系爭車輛，而系爭車輛因本件交通事故而報廢，就
      請求代步費之時間長短，不應以系爭車輛維修所需時間為
      認定，考量本件車禍發生後，原告或藍怡玲仍可先行自費
      購入相同車輛以供使用，則應以購入相同車輛所需時間，
      始為具備必要性之代步費所需時間，又本件雖可認原告就
      系爭車輛之使用借貸債權因此受有減損，並造成其生活上
      之不利益，然此種不利益，乃非因人身權或物權等既存法
      律體系所明認之權利被侵害而伴隨衍生之損害，性質上僅
      屬純粹經濟上損失，尚非民法第184條第1項前段、第191
      條之2所保護之權利，是原告縱依民法第184條第1項前段
      、第191條之2規定，請求被告賠償原告自身之代步費用18
      萬元，亦無從准許。
    ⑶又違反保護他人之法律，致生損害於他人者，負賠償責任
      ，民法第184條第2項固定有明文。而道路交通安全規則固
      為保護他人之法律，且此之保護法益包括純粹經濟上損失
      ，惟所謂違反保護他人之法律，既係指違反以保護他人為
      目的之法律，自以該法律具個別保護性質，被害人係該法
      律所欲保護之人，且所請求賠償之損害，其發生亦係該法
      律所欲防止者，始足當之(最高法院96年度台上字第296號
      判決意旨參照)。本件被告固有上開違反道路交通安全規
      則之行為，惟該道路交通安全規則之規範目的所欲保護者
      乃人車安全，並非用路人之使用借貸債權，是原告因系爭
      車輛毀損所受無法基於使用借貸契約使用該車之利益損失
      ，尚非該規定所欲保護之目的，是原告如係依民法第184
      條第2項之規定請求被告賠償原告自身之代步費用18萬元
      ，於法不合，亦無從准許。
　  2.維修估價費用部分：
      原告主張因系爭車禍受損，因而支出車輛維修估價費用2,
      000元等情，提出結帳工單等為證，且被告對此亦不爭執
      ，是此部分支出之金額，堪予採取。
　　3.綜上，本件原告得請求被告賠償之金額為2,000元。
五、綜上所述，原告依侵權行為及債權讓與之法律關係，請求被
    告給付2,000元，為有理由，應予准許；超過此部分之請求
    ，則無理由，應予駁回。
六、本件事證已臻明確，兩造其餘攻擊及防禦方法，經核與判決
    結果不生影響，爰不一一論述。
七、本件原告勝訴部分，係就民事訴訟法第427條訴訟適用簡易
    程序所為被告敗訴之判決，依同法第389條第1項第3款規定
    ，應依職權宣告假執行，並依同法第392條第2項規定，依職
    權宣告被告如預供相當擔保，得免為假執行。
八、訴訟費用負擔之依據：民事訴訟法第79條。
中    華    民    國   111    年    10    月    4     日
                  臺灣彰化地方法院彰化簡易庭
                      法  官  范嘉紋
以上正本係照原本作成。
如對本判決上訴，須於判決送達後20日內向本院提出上訴狀(須
附繕本)。如委任律師提起上訴者，應一併繳納上訴審裁判費。
中　　華　　民　　國　　111 　年　　10　　月　　4 　　日
                      書記官  顏麗芸